【裁判字號】    98,訴,1049
【裁判日期】    980831
【裁判案由】    損害賠償
【裁判全文】
臺灣桃園地方法院民事判決              98年度訴字第1049號
原      告  乙○○
訴訟代理人  彭國良律師
被      告  甲○○
訴訟代理人  丙○○
            劉祐銘
上列當事人間因被告過失傷害案件，原告提起刑事附帶民事訴訟
請求損害賠償，經本院刑事庭以97年度壢交簡附民字第144 號裁
定移送前來，於民國98年8 月14日辯論終結，判決如下：
    主      文
被告應給付原告新臺幣柒拾萬捌仟伍佰參拾參元，及自民國九十
八年一月一日起至清償日止，按週年利率百分之五計算之利息。
原告其餘之訴駁回。
訴訟費用由被告負擔百分之四十七，餘由原告負擔。
本判決第一項於原告以新臺幣貳拾肆萬元為被告供擔保後，得假
執行；被告如以新臺幣柒拾萬捌仟伍佰參拾參元為原告預供擔保
或提存，免為假執行。
原告其餘假執行之聲請駁回。
    事實及理由
壹、程序方面：
    按訴狀送達後，原告不得將原訴變更或追加他訴。但擴張或
    減縮應受判決事項之聲明者，不在此限。民事訴訟法第255
    條第1 項第3 款定有明文。本件原告起訴原請求醫藥費及器
    材費用（下同）60,035元、車資費用27,600元、看護費用37
    8,000 元、停業損失30,000元、保母費用110,000 元及精神
    慰撫金100 萬元。先於民國98年3 月25日具狀更正醫藥費為
    60,685元、擴張車資4,800 元、追加原告所騎乘之車牌號碼
    PJ5-980 號普通重機車之車損4,230 元。又於98年8 月14日
    具狀擴張醫藥費13,888元、車資13,200元，並減縮看護費用
    為252,000 元。經核前揭金額增減均屬應受判決事項聲明之
    擴張、減縮，依前開規定，應予准許。
貳、實體方面：
一、原告主張：
  (一)被告於97年3 月21日駕駛車牌號碼3F-3062 號自用小客車，
    沿國道1 號高速公路由北往南方向行駛，迨同日12時15分，
    駛出國道1 號公路，行經桃園縣楊梅鎮○○○道與中山路1
    段510 號前處時，適有同向由原告所騎乘之車牌號碼PJ5-98
    0 號普通重型機車（下稱系爭機車）沿該路段第2 車道直行
    而來，被告竟未讓直行之原告先行，且未保持安全距離，即
    在第3 車道上貿然變換車道，駛入左側第2 車道，致其汽車
    之左前車體擦撞原告所騎乘機車右側車身，原告因而人車倒
    地，受有頭部外傷併顱內出血、右鎖骨骨折及左側氣胸等傷
    害，被告上開過失傷害之行為，業經鈞院以97年度壢交簡字
    第3029號判處有期徒刑4 月並得易科罰金在案。
  (二)原告因本件車禍受有如下之損害：
    1.醫藥費及器材費用：醫藥費75,753元及器材費750 元，合
      計為76,503元。
    2.車資費用：救護車3,000 元及計程車車資37,800元，合計
      為45,600元。
    3.看護費用：原告因本件車禍致行動不便，生活無法自理，
      由原告之父母輪流看護，此應比照僱用職業看護之費用標
      準，以每日2,100 元計算，共計4 個月，合計為252,000
      元。
    4.停業損失：原告因本件車禍致無法從事原有之工作6 個月
      ，於此期間每月僅得領取底薪22,000元，與正常工作時每
      月短少津貼5,000 元，合計損失30,000元。
    5.保母費用：原告之子原係由原告父母照顧，惟因本件車禍
      致無法看顧原告之子，故將原告之子交由保母照顧6 個月
      ，共支出110,000 元。
    6.系爭機車車損：4,230元。
    7.精神慰撫金：原告因本件車禍一度經醫院發出病危通知，
      並因而臥病在床無法工作6 個月，迄今仍有頭暈、記憶遲
      緩及肩部挫傷等後遺症，因此所致之痛苦不可謂不大，爰
      請求精神慰撫金100 萬元。
  (三)為此，原告依民法第184 條第1 項前段、第193 條第1 項、
    第195 條第1 項（第191 條之2 前段、第196 條）規定訴請
    被告負損害賠償責任。並聲明：
    1.被告應給付原告1,518,333 元，及自起訴狀繕本送達被告
      之翌日起至清償日止，按週年利率5%計算之利息。
    2.願供擔保，請准宣告假執行。
二、被告則以：
  (一)對原告請求之醫療費用61,965元、車資費用32,400元、停業
    損失30,000元、保母費用110,000 元、車損4,230 元部分不
    予爭執。而看護費用因係近親看護，故應以外勞看護費用即
    1 個月3 萬元計算，合計為120,000 元。
  (二)並聲明：
    1.原告之訴駁回。
    2.如受不利益之判決請准供擔保宣告免為假執行。
三、法院之判斷：
  (一)原告主張被告於上開時間駕駛車牌號碼3F-3062 號自小客車
    ，在桃園縣國道1 號公路南向楊梅鎮○○○道與中山路1 段
    510 號前，因貿然變換車道，致所駕駛汽車之左前車體擦撞
    原告所騎乘機車右側車身，原告因而人車倒地受有頭部外傷
    併顱內出血、右鎖骨骨折及左側氣胸等傷害；而本件車禍係
    因被告未讓直行車先行、保持安全距離而貿然變換車道而肇
    事等情，為被告所不爭，並有本院97年度壢交簡字第3029號
    刑事簡易判決在卷足憑，自堪信原告之主張為真正。
  (二)按因故意或過失，不法侵害他人之權利者，負損害賠償責任
    。不法侵害他人之身體或健康者，對於被害人因此喪失或減
    少勞動能力或增加生活上之需要時，應負損害賠償責任。不
    法侵害他人之身體、健康、名譽、自由、信用、隱私、貞操
    ，或不法侵害其他人格法益而情節重大者，被害人雖非財產
    上之損害，亦得請求賠償相當之金額。汽車、機車或其他非
    依軌道行駛之動力車輛，在使用中加損害於他人者，駕駛人
    應賠償因此所生之損害。不法毀損他人之物者，被害人得請
    求賠償其物因毀損所減少之價額。又負損害賠償責任者，除
    法律另有規定或契約另有訂定外，應回復他方損害發生前之
    原狀。因回復原狀而應給付金錢者，自損害發生時起，加給
    利息。第一項情形，債權人得請求支付回復原狀所必要之費
    用，以代回復原狀。民法第184 條第1 項前段、第193 條第
    1 項、第195 條第1 項前段、第191 條之2 前段、第196 條
    、第213 條分別定有明文。被告駕駛自小客車因過失致原告
    受有上揭傷害，其過失行為與原告所受損害有相當因果關係
    ，原告請求被告賠償因此所生之損害，自屬有據。茲就原告
    請求之各項損害金額審酌如下：
    1.醫藥及器材費用：原告主張因本件車禍支出醫藥及器材費
      76,503元，其中61,965元（見本院卷第61頁背面）為被告
      所不爭執，復有原告提出之醫療費用收據在卷為證（見附
      民卷第8 至30頁），此部分醫藥費核屬必要，當屬可採。
      又原告擴張請求之13,888元，經核其單據（見本院卷第79
      至91頁）亦屬必要支出，洵屬有據，均應予准許。
    2.車資費用：原告主張其因本件車禍支出救護車車資3,000
      元及受傷後前往醫院門診，均須搭乘計程車，車資共計37
      ,800 元 等情，業據其提出桃園救護車股份有限公司收據
      及計程車專用收據（見附民卷第31至39頁）為證。經核對
      原告所提出之上開車資單據及其醫療費用單據結果，原告
      於97年3 月21日支出救護車車資3,000 元、97年4 月1 日
      支出計程車車資600 元、97年4 月7 日支出計程車車資1,
      200 元、97年4 月14日支出計程車車資1,200 元、97年4
      月18日支出計程車車資1,200 元、97年4 月28日支出計程
      車車資1,200 元、97年4 月29日支出計程車車資1,200 元
      、97年5 月2 日支出計程車車資1,200 元、97年5 月7 日
      支出計程車車資600 元、97年5 月10日支出計程車車資60
      0 元、97年5 月19日支出計程車車資1,200 元、97年6 月
      16日支出計程車車資1,200 元、97年6 月25日支出計程車
      車資1,200 元、97年6 月30日支出計程車車資1,200 元、
      97年7 月18日支出計程車車資1,200 元、97年8 月11日支
      出計程車車資1,200 元、97年9 月8 日支出計程車車資1,
      200 元、97年11月7 日支出計程車車資1,200 元、97年12
      月1 日支出計程車車資1,200 元、97年12月8 日支出計程
      車車資1,200 元、98年1 月16日支出計程車車資1,200 元
      、98年3 月9 日支出計程車車資1,200 元、98年4 月6 日
      支出計程車車資1,200 元、98年5 月18日支出計程車車資
      1,200 元、98年5 月28日支出計程車車資1,400 元、98年
      6 月3 日支出計程車車資2,000 元、98年6 月29日支出計
      程車車資1,200 元、98年7 月27日支出計程車車資1,200
      元、98年8 月10日支出計程車車資1,200 元等日期，其當
      日均有前往林口長庚醫院就診，是此部分合計35,800元應
      予准許。另就原告提出97年4 月20日、4 月22日、4 月26
      日、5 月10日、5 月18日、5 月25日、6 月1 日、6 月6
      日、7 月11日及98年5 月25日、5 月31日、6 月6 日、6
      月10日、6 月17日之計程車收據，遍查卷內均無可資對應
      之就診日期，且被告到庭表示同意原告可請求之車資以32
      ,400 元 計算（見本院卷第61頁背面），是原告於35,800
      元之請求，應予准許，逾此範圍之請求，因屬無據，不應
      允許。
    3.看護費用：按民法第193 條第1 項所稱之增加生活上之需
      要，係指被害人以前並無此需要，因為受侵害，始有支付
      此費用之需要而言；又「親屬代為照顧被害人之起居，固
      係基於親情，但親屬看護所付出之勞力並非不能評價為金
      錢，雖因二者身分關係而免除被害人之支付義務，惟此種
      基於身分關係之恩惠，自不能加惠於加害人。故由親屬看
      護時雖無現實看護費之支付，仍應認被害人受有相當於看
      護費之損害，得向上訴人請求賠償，始符公平原則。上訴
      人抗辯被上訴人係由其母照顧，不得請求看護費云云，自
      不足採。」（最高法院94年度台上字第1543號判決意旨參
      照）。原告因本件車禍於97年3 月21日急診住院治療，於
      同日施行顱內壓監測儀置入手術，術後於加護病房照顧，
      於97年3 月26日轉至普通病房，97年4 月1 日出院；又於
      97年5 月7 日住院治療，於97年5 月8 日施行右鎖骨骨折
      固定手術，97年5 月10日出院；97年6 月25日電腦斷層檢
      查有左側顱內出血後的腦部缺損；其於97年8 月11日門診
      後仍需休養4 週，有原告提出診斷證明書為證（見附民卷
      第40至46頁），足徵其確需依賴他人照顧日常生活起居，
      並審酌長庚醫院遴介之病患服務人員收費基準全日班為每
      月2,100 元等情，是原告僅請求4 個月之看護費用，並以
      每日2,100 元計算，合計為252,000 元，即屬合理，應予
      准許。被告辯稱係近親看護，故應以外勞看護費用即1 個
      月3 萬元計算云云，自不足採。
    4.停業損失：原告主張因本件車禍致每月短少津貼5,000 元
      ，計6 個月，受有損資損失30,000元，此為被告所不爭執
      ，並有原告所提在職證明書、彰化銀行存摺節本（見附民
      卷第50至57頁）為憑，堪認原告之主張為真，自應予准許
      。
    5.保母費用：原告主張其因本件車禍致須將其子交由保母照
      顧，因而支出110,000 元，為被告所不爭，並據原告提出
      保母收據（見附民卷第58頁）為證，堪認屬實，此部分之
      請求應予准許。
    6.機車車損：原告主張其機車因車禍毀損，修復費用為4,23
      0 元之損害，為被告所不爭執，並有原告提出統一發票、
      估價單等為證（見本院卷第29、30頁），原告請求被告應
      賠償車損4,230 元，應認有據。
    7.精神慰撫金：按非財產上之損害賠償，應以實際加害之情
      形、被害人所受精神上痛苦之程度、賠償權利人之身分地
      位、經濟能力，並斟酌賠償義務人之經濟狀況、可歸責之
      程度等定之。查原告為71年11月2 日出生，其97年所得約
      303,412 元，名下有汽車1 部；被告係48年12月18日出生
      ，其97年所得為0 元，名下有汽車1 部（見本院卷第63至
      65頁），有本院依職權調取兩造財產歸戶資料各一份在卷
      可稽；本院審酌原告所受傷害重大，其身體及精神之痛苦
      程度，原告因本件車禍為治療身體傷害多次往返醫院就診
      、期間及被告之過失程度，並斟酌兩造之身份、地位、經
      濟能力等一切情狀，認原告請求被告給付非財產上損害之
      金額以20萬元應屬適當，逾此部分之請求，不應准許。
    8.從而，被告應賠償原告之損害賠償額共計708,533 元，即
      醫藥及器材費用76,503元、車資費用35,800元、看護費用
      252,000 元、停業損失30,000元、保母費用110,000 元、
      系爭機車車損4,230 元、精神慰撫金200,000 元，合計70
      8 ,533 元 （原告尚未實際領取強制汽車責任保險給付）
      。
  (三)綜上所述，原告依據侵權行為之法律關係，請求被告給付70
    8,533 元，及自起訴狀繕本送達翌日即98年1 月1 日起至清
    償日止，按週年利率息5%計算之利息，為有理由，應予准許
    ，逾此部分請求為無理由，應予駁回。
四、假執行之宣告：兩造陳明願供擔保聲請宣告假執行或免為假
    執行，就原告勝訴部分，核無不合，爰分別酌定相當擔保金
    額准許之；至於原告敗訴部分，其假執行之聲請失所附麗，
    應予駁回。
五、本件事證已臻明確，兩造其餘攻擊防禦方法及舉證，經核於
    判決之基礎及結果均無影響，無庸一一論列，附此敘明
六、訴訟費用負擔之依據：民事訴訟法第79條。
中    華    民    國    98    年    8     月    31    日
                  民事第三庭    法  官  黃斯偉
以上正本係照原本作成
如對本判決上訴，須於判決送達後20日內向本院提出上訴狀
中    華    民    國    98    年    9     月    1     日
                                書記官  伍幸怡

司法院資訊處製作；財團法人民間司法改革基金會備份。
